【裁判字號】    95,交抗,712
【裁判日期】    950905
【裁判案由】    違反道路交通管理處罰條例
【裁判全文】
臺灣高等法院交通事件裁定             95年度交抗字第712號
抗  告  人  甲○○
即受處分人
上列抗告人因違反道路交通管理處罰條例案件，不服臺灣板橋地
方法院，中華民國95年7月28日所為裁定（95年度交聲字第722號
），提起抗告，本院裁定如下：
    主  文
原裁定撤銷，發回臺灣板橋地方法院。
    理  由
一、抗告意旨略以：該案稱本人於91年2月22日凌晨零時55分酒
    駕，而非91年2月22日12時50分，規定需經裁決，並需於91
    年3月9日到案，本人於合法期日3月11日到案，並經監理所
    裁決，繳交罰款三萬四千五百元整，使非本人自動繳納，且
    繳交時並未有其他之裁決（如吊照等）處罰，如今，事隔四
    年，監理所稱本人當時為自動繳納，且未經裁決，實令人無
    法接受，且違背常理，且法律之修正，是否可溯及既往，故
    請貴院體恤民情，從新調查，予本人合理之裁決，不勝感激
    等語。
二、原審裁定略以：「(一)、本件異議意旨略以：異議人即受處分
    人甲○○於民國（下同）91年2月22日中午12時50分許，駕
    駛車號GI-8125號自用小客車，行經臺北市○○○路與市○
    ○道口時，因「酒精濃度超過規定標準者，測定值為0.50MG
    /L」之違規行為，經警當場攔停掣單舉發。惟伊早已依規定
    於91年3月11日繳交罰鍰新臺幣（下同）三萬四千五百元，
    該數字為正常之將近3倍罰鍰，伊未取回駕照，迄今四年，
    早已吊扣過期，爰依法聲明異議，請求撤銷原處分云云。(二)
    、按汽車駕駛人，駕駛汽車經測試檢定有酒精濃度超過規定
    標準情形者，處一萬五千元以上六萬元以下罰鍰，並當場禁
    止其駕駛及吊扣其駕駛執照一年，90年1月17日修正公布、
    同年6 月1日施行之道路交通管理處罰條例第35條第1項第1
    款定有明文。又按汽車駕駛人飲用酒類或其他類似物後其吐
    氣所含酒精濃度超過每公升0.25毫克者，不得駕車，道路交
    通安全規則第114條第2款定有明文。末按行為後法律或自治
    條例有變更者，適用行政機關最初裁處時之法律或自治條例
    。但裁處前之法律或自治條例有利於受處罰者，適用最有利
    於受處罰者之規定；行政罰之裁處權，因三年期間之經過而
    消滅；本法施行前違反行政法上義務之行為應受處罰而未經
    裁處，於本法施行後裁處者，除第15條、第16條、第18條第
    2項、第20條及第22條規定外，均適用之。前項行政罰之裁
    處權時效，自本法施行之日起算；94年2月5日總統公布、95
    年2月5日施行之行政罰法第5條、第27條第1項及第45條亦分
    別有所規定。(三)、經查：１、本件違規事實發生後，道路交
    通管理處罰條例第35條於91年7月3日及94年12月28日先後經
    二次修正公布，最後一次修法即現行法之施行日期為95年7
    月1日，現行法規定「汽車駕駛人，駕駛汽車經測試檢定有
    酒精濃度超過規定標準者，處一萬五千元以上六萬元以下罰
    鍰，並當場移置保管該汽車及吊扣其駕駛執照一年」，則異
    議人本件違規行為後，修正前後法律顯有不同，應認係屬法
    律之變更。又道路交通管理處罰條例所定罰鍰、吊扣證照、
    記點之裁罰，本屬行政罰之性質（參照行政罰法第1條、第2
    條亦將罰鍰、吊扣證照、記點之處分均定為行政罰），即應
    適用前揭行政罰法第5條「從新從輕」規定，本件比較新舊
    法之結果，「當場移置保管該汽車」之效果應較「當場禁止
    其駕駛」為重，而認修正前之舊法較有利於行為人。依前揭
    說明，本件自應適用修正前即異議人行為時之道路交通管理
    處罰條例第35條第1項第1款規定。另本件係當場舉發，並無
    違背道路交通管理處罰條例第90 條逾3個月不得舉發之規定
    ；而原裁決處分係於行政罰法施行後做成，依前揭行政罰法
    第45條及第27條第1項之規定，原處分尚未罹於裁處時效，
    合先敘明。２、本件異議人甲○○於91年2月22日中午12時
    50分許，駕駛車號GI-8125號自用小客車，行經臺北市○○
    ○路與市○○道口時，經臺北市政府警察局大同分局執勤員
    警以異議人飲酒後其吐氣所含酒精濃度成份為每公升0.50毫
    克，已有酒精濃度過量情形，遂以異議人有違反道路交通管
    理處罰條例第35條第1項第1款之行為當場掣單舉發，異議人
    並當場簽收舉發單及酒測單，此有臺北市政府警察局北市警
    交大字第ABU765287號舉發違反道路交通管理事件通知單及
    酒精濃度檢測單影本各1紙在卷可稽。嗣異議人於91年3月11
    日（應到案日期為91年3月9日，因當日為星期六假日，故合
    法順延至91年3月11日星期一）未經裁決自動繳納罰鍰三萬
    四千五百元，並經原處分機關承辦人員於舉發違反道路交通
    管理事件通知單上註明未吊扣駕照在案。嗣因本案尚未吊扣
    駕照，遂經原處分機關依道路交通安全規則第114條第1項第
    2款、道路交通管理處罰條例第35條第1項第1款於95年4月17
    日以北監自裁字裁40-ABU765287號裁決書就酒精濃度超過規
    定標準部分裁處罰鍰三萬四千五百元，並吊扣駕駛執照12個
    月，此有交通部公路總局臺北區監理所95年4月14日北監自
    字第0951004844號函影本1紙在卷可稽。而上開違規事實，
    業據異議人於聲明異議狀內詳述無訛，且異議人已於91年3
    月11日自動繳納罰鍰，而對本件違規事實並未爭執，是以本
    件違規行為，堪以採認。至異議意旨雖稱異議人繳納罰鍰後
    未取回駕照云云，惟並未說明伊將駕照交予何人，本院經查
    亦無證據證明異議人之駕照業經吊扣或吊銷，是異議人此部
    分抗辯要無可採。３、綜上，本件異議人於前揭時、地駕駛
    車輛酒精濃度過量之違規行為事證明確，原處分機關依行為
    時道路交通管理處罰條例第35條第1項第1款及違反道路交通
    管理事件統一裁罰標準表規定裁處罰鍰三萬四千五百元，並
    吊扣其駕駛執照12個月，核無違誤，本件異議為無理由，應
    予駁回」。
三、經查：
(一)、道路交通案件處理辦法第20條規定：「交通法庭認為聲明異
    議有理由或聲明異議雖無理由而原處分不當或違法者，應以
    裁定將原處分經聲明異議部分撤銷，並自為裁定」。又法院
    受理交通事件，準用刑事訴訟法之規定，道路交通管理處罰
    條例第89條定有明文，是最高法院76年臺上字第4986號判例
    所指認定犯罪事實所憑之證據，雖不以直接證據為限，間接
    證據亦包括在內；然而無論直接或間接證據，其為訴訟上之
    證明，須於通常一般之人均不致有所懷疑，而得確信其為真
    實之程度者，始得據為有罪之認定，倘其證明尚未達到此一
    程度，而有合理之懷疑存在以致事實審法院無從取得有罪之
    確信時，即應由法院為諭知被告無罪之判決，亦即刑事訴訟
    法上法院認定事實之最重要原則「認定被告有罪，就該有罪
    事實不能有任何之合理懷疑存在」，於法院審理違反道路交
    通管理處罰條例案件自有其適用。
(二)、本件抗告人陳明在91年3月11日，繳交罰鍰三萬四千五百元
    之事實，然亦同時陳明「本人未取回駕照」等詞，關於繳交
    三萬四千五百元之情，抗告人所陳，核與裁決機關交通部公
    路總局臺北區監理所95年5月10日北監自字第0951005976-B
    號移送書所為之記載相符，然抗告人爭執之「本人未取回駕
    照」等詞，核與裁決機關前述移送書之記載「惟異議人繳納
    罰鍰，並未持駕駛執照執行吊扣乙年之處分」，二者並不相
    符，且移送機關前述移送書之四項附件中，並無關於「惟異
    議人繳納罰鍰，並未持駕駛執照執行吊扣乙年之處分」之證
    據，則移送機關所為陳述之依據何在，即有調查之必要。
(三)、原審裁定第3頁第11行，記載：「有交通部公路總局臺北區
    監理所95年4月14日北監自字第0951004844號函影本1紙在卷
    可稽」，然原審卷內並無該項函在卷可查，且依據原審裁定
    之理由，該函之內容為認定裁罰之基礎證據，該函究係誤載
    或疏未附卷等，亦有查明之必要。
(四)、綜上，原審援引之行政罰法見解固非無見，但裁決機關未舉
    證證明當時是否吊扣駕照，且未說明是否有正當理由而延宕
    職權行使，又本件抗告人是否自動到案，何以當時未一併吊
    扣駕照等等，均為本件尚需審酌之爭點。本件依據卷內證據
    無法證明當時抗告人是否一併吊扣駕照，而上開疑義事項，
    容有進一步調查之必要，原裁定既有前揭瑕疵而無可維持，
    抗告人執以抗告，非無理由，爰將原裁定撤銷，發回原審法
    院更為妥適之處理。
據上論斷，應依道路交通案件處理辦法第26條、交通道路管理處
罰條例第89條、刑事訴訟法第413條前段，裁定如主文。
中    華    民    國    95    年    9    月    5    日
                   交通法庭審判長法  官  蔡永昌
                                 法  官  陳榮和
                                 法  官  施俊堯
以上正本證明與原本無異。
不得再抗告。
                                 書記官  陳彥蕖
中    華    民    國    95    年    9    月    5    日


司法院資訊處製作；財團法人民間司法改革基金會備份。
